臺灣高雄地方法院刑事判決　　　　　　　95年度訴字第4596號
公　訴　人　臺灣高雄地方法院檢察署檢察官
被　　　告　甲○○○
輔　佐　人　乙○○
上列被告因誣告案件，經檢察官提起公訴（95年度偵字第26239
號），本院判決如下：
    主  文
甲○○○犯誣告罪，處有期徒刑肆月。
    事  實
一、甲○○○與丁○○為鄰居關係，雙方因故相處不睦，甲○○
    ○明知丁○○從未對其提起刑事告訴或於刑事案件中以證人
    身分證稱其有傷害丁○○之母謝柳英環之事實，竟意圖使丁
    ○○受刑事處分，於民國95年4 月12日至臺灣高雄地方法院
    檢察署（下稱高雄地檢署）對丁○○提出誣告告訴，指稱丁
    ○○誣指其將謝柳英環打傷，對其提出告訴（95年度他字第
    706 號）云云，而誣指丁○○涉有誣告罪嫌。嗣經該署檢察
    官查明真相，於95年5 月30日以95年度偵字第13736 號為不
    起訴處分，甲○○○仍心有未甘，聲請再議後，於同年7 月
    19日經臺灣高等法院高雄分院檢察署檢察長以95年度上聲議
    字第918 號駁回再議確定。
二、案經丁○○訴請高雄地檢署檢察官偵查起訴。
    理  由
一、訊據被告甲○○○矢口否認有何誣告之犯行，辯稱：丁○○
    是在高雄地檢署95年度他字第690 號妨害名譽案件中作偽證
    ，說伊打她母親謝柳英環，伊要告她偽證，因不懂法律才告
    成誣告云云。經查：
  (一)被告曾於95年4 月12日至高雄地檢署對告訴人丁○○提出誣
    告告訴，告訴內容為「丁○○誣指甲○○○將柳英環打傷‧
    ‧‧丁○○是柳英環的女兒，她對甲○○○提出告訴（95年
    度他字第706 號）」，該誣告案件經高雄地檢署以95年度偵
    字第13736 號受理在案，惟因告訴人在95年4 月12日前未曾
    向被告提出任何刑事告訴，故高雄地檢署檢察官於95年5 月
    30日對告訴人為不起訴處分，被告不服聲請再議，經臺灣高
    等法院高雄分院檢察署檢察長於95年7 月19日以95年度上聲
    議字第918 號駁回再議確定等事實，業經被告坦承不諱，並
    有被告95年4 月12日言詞申告筆錄、臺灣高等法院被告前案
    紀錄表在卷可稽，復經本院調取臺灣高等法院高雄分院檢察
    署95年度上聲議字第918 號卷宗查閱屬實，堪認為真實。
  (二)被告雖辯稱告訴人是作偽證，要對告訴人提出偽證告訴，因
    不懂法律才告成誣告云云，惟被告於95年4 月12日對告訴人
    提出告訴時，已指明告訴人所涉之「犯罪事實」為「丁○○
    誣指甲○○○將柳英環打傷，對甲○○○提出告訴」，前已
    敘明，則由其告訴內容觀之，顯非指稱告訴人在某案件中有
    偽證之行為，而係指稱告訴人有誣告之犯行無疑。又高雄地
    檢署95年度他字第706 號案件係案外人謝柳英環對被告提出
    誣告告訴之案件（嗣改分為95年度偵字第12288 號案件，經
    檢察官聲請簡易判決處刑後，由本院高雄簡易庭以95年度簡
    字第3611號判處有期徒刑3 月，緩刑2 年，目前尚未確定）
    ，該案件中告訴人並未提出告訴，亦從未於偵查、審判中到
    庭作證，另高雄地檢署95年度他字第690 號案件係被告對案
    外人謝柳英環提出妨害名譽告訴之案件（嗣改分為95年度偵
    字第10120 號、95年度偵續字第220 號，經高雄地檢署檢察
    官於95年9 月7 日為不起訴處分，並經臺灣高等法院高雄分
    院檢察署檢察長於95年11月8 日駁回再議確定），被告於該
    案件中指訴謝柳英環自91年5 月13日起至某年10月17日止常
    罵伊小偷，說伊偷她2 輛腳踏車等語，而告訴人於該案件中
    僅曾於95年1 月24日檢察官偵訊時到庭證稱：（伊於10月17
    日）沒有（與謝柳英環在一起），甲○○○全家告伊一家人
    多次等語（見高雄地檢署95年度他字第690 號卷第11頁），
    並未證稱被告有打傷謝柳英環之行為，此據本院調閱上開2
    案卷宗查核屬實。則告訴人於高雄地檢署95年度他字第690
    、706 號案件中，既均未作證證稱被告有將謝柳英環打傷等
    語，亦未提及任何有關被告或謝柳英環是否成立犯罪之事實
    ，被告所辯告訴人曾在高雄地檢署95年度他字第690 號妨害
    名譽案件中作偽證，說伊打謝柳英環，伊要告她偽證，因不
    懂法律才告成誣告云云，即與事實顯不相符，不足採信。
  (三)本件被告身為高雄地檢署95年度他字第690 號妨害名譽案件
    之告訴人及95年度他字第706 號案件之被告，親自參與上開
    案件偵查過程並出庭應訊，對告訴人並未於該2 件案件中提
    出告訴或證稱被告曾打傷謝柳英環等節理應清楚知悉，亦明
    知告訴人於95年4 月12日前未曾對其提出任何刑事告訴，竟
    意圖使告訴人受刑事處分，捏造告訴人曾誣指其將謝柳英環
    打傷，並對其提出告訴之不實情節，向高雄地檢署提出告訴
    人涉嫌誣告之告訴，足認其確有誣告之犯意（故意）及行為
    ，本件事證明確，被告犯行已堪認定。
二、核被告所為，係犯刑法第169 條第1 項之誣告罪。爰審酌被
    告明知告訴人並未對其提出告訴或於刑事案件中證稱其有傷
    害謝柳英環之事實，竟虛構不實情節向高雄地檢署提出告訴
    ，誣指告訴人涉犯誣告罪，除造成檢方偵查權不當發動，浪
    費司法資源外，亦造成告訴人生活上、精神上甚大之困擾，
    行為實不足取，犯後復飾詞否認犯行，未與告訴人達成和解
    ，尚難認有悔意，及其犯罪動機、目的、手段等一切情狀，
    量處如主文所示之刑，以資懲儆。
據上論斷，應依刑事訴訟法第299 條第1 項前段、刑法第169 條
第1 項，判決如主文。
本案經檢察官丙○○到庭執行職務。
中　　華　　民　　國　　96　　年　　3 　　月　　9 　　日
                  刑事第二庭    審判長法  官　邱永貴
                                      法  官  李昆南
                                      法　官  楊筑婷
以上正本證明與原本無異。
如不服本判決，應於收受送達後10日內向本院提出上訴書狀。
中　　華　　民　　國　　96　　年　　3 　　月　　9 　　日
　　　　　　　　　　　　　　　　　　  書記官　林靜慧
附錄本案論罪科刑法條：
中華民國刑法第169條
意圖他人受刑事或懲戒處分，向該管公務員誣告者，處7 年以下
有期徒刑。
意圖他人受刑事或懲戒處分，而偽造、變造證據，或使用偽造、
變造之證據者，亦同。
